臺灣彰化地方法院刑事裁定　　　　　　　 94年度聲判字第6號
聲　請　人
即　告訴人　　乙○○　住彰化縣.
　　　　　　　甲○○　住彰化縣.
代　理　人　　李淵源律師
被　　　告　　丙○○　男　62.
上列聲請人因告訴被告偽造文書等案件，不服臺灣高等法院臺中
分院檢察署檢察長駁回再議之處分（94年上聲議字第309 號），
聲請交付審判，本院裁定如下：
    主  文
聲請駁回。
    理  由
一、按告訴人不服上級法院檢察署檢察長或檢察總長認再議為無
    理由而駁回之處分者，得於接受處分書後10日內委任律師提
    出理由狀，向該管第一審法院聲請交付審判。法院認為交付
    審判之聲請不合法或無理由者，應駁回之。刑事訴訟法第
    258 條之1 、第258 條之3 第2 項前段，分別定有明文。
二、本件聲請人即告訴人（下稱聲請人）乙○○、甲○○以被告
    丙○○涉犯偽造文書罪嫌，向臺灣彰化地方法院檢察署檢察
    官提出告訴，經該署檢察官以93年度偵字第2953號不起訴處
    分後，聲請人不服而聲請再議，經臺灣高等法院臺中分院檢
    察署認再議為無理由，以94年度上聲議字第309 號處分書駁
    回再議之聲請，告訴人於收受該處分書10日內即民國94年3
    月17日委任律師提出理由狀聲請交付審判，業經本院調閱臺
    灣彰化地方法院檢察署93年度偵字第2953號卷、存附本院卷
    之再議處分書暨聲請狀各一份核閱屬實，先此敘明。
三、聲請交付審判意旨及補充理由略以：臺灣高等法院臺中分院
    檢察署處分書內容固以歐金獅（另行起訴）自承與地主有爭
    執時，由其親自處理一事不諱，並參以員工李壯途、黃陳愛
    之供述與其他參與重劃之地主洪齊、洪文智、洪允義等之證
    稱，且輔以本案被告丙○○書寫聲請人之姓名比對結果不符
    而駁回再議之聲請，惟(一)歐金獅未曾承認本件偽造之協議書
    為其或其所負責之政大土地重劃工程顧問有限公司（下稱政
    大公司）出具，且由參與重劃之地主洪齊等人之證詞，僅能
    得知經地主本人簽署，其未經偽造之協議書確由政大公司出
    具並送交縣府核備而已；又歐金獅曾言重要文件原則上係由
    被告丙○○交給，該協議書誠屬重要文件，且爭議事項可能
    交由政大公司或被告轉交等語，由此可推斷協議書應為被告
    丙○○交由歐金獅無疑。(二)偽造之協議書是否確由政大公司
    出具，自有在傳訊歐金獅詰問之必要，為此請求准予將本件
    交付審判等語。
四、按犯罪事實應依證據認定之，無證據不得認定犯罪事實，刑
    事訴訟法第154 條第2 項定有明文。次按事實之認定，應憑
    證據，如未能發現相當證據，或證據不足以證明，自不能以
    推測或擬制之方法，以為裁判基礎；又認定犯罪事實所憑之
    證據，雖不以直接證據為限，間接證據亦包括在內，然而無
    論直接或間接證據，其為訴訟上之證明，須於通常一般之人
    均不致有所懷疑，而得確信其為真實之程度者，始得據為有
    罪之認定，倘其證明尚未達到此一程度，而有合理之懷疑存
    在時，即無從為有罪之認定；再告訴人之告訴係使被告受刑
    事訴追為目的，是其陳述是否與事實相符，仍應調查其他積
    極證據以資審認；最高法院40年台上字第86號、76年台上字
    第4986號及52年台上字第1300號分別著有判例可資參照。查
    ：(1)被告丙○○堅詞否認有何偽造文書之犯行，辯稱：伊主
    要在協調並保障地主的權利，如不同意重劃者，就由歐金獅
    處理，與縣府聯絡及地主的協調都是歐先生的公司在處理，
    聲請人等自始都不同意重劃，均由歐金獅在協調等語（見93
    年度偵字第2953號卷第11、110 頁）；而歐金獅曾於89年8
    月11日在法務部調查局詢問時供稱有前開事項，且其於90年
    4 月3 日在彰化地方法院檢察署偵訊時亦陳述：向彰化縣政
    府核備之程序係由伊負責，該協議書係伊負責給彰化縣政府
    等語（見法務部調查局卷第6 至7 頁及91年度發查字第147
    號卷第18頁），兩人所述互核大致相符。(2)又參與重劃之地
    主洪齊、洪文智、洪允義亦於90年5 月22日在彰化地方法院
    檢察署偵訊時證稱：渠等曾見過協議書，且有寫過，最後係
    交給重劃公司即政大公司或歐姓之人等語（見89年度他字第
    13 8號卷第124 至125 、127 頁）。(3)再政大公司之受僱員
    工李壯途、黃陳愛復於93年6 月17日偵訊時證稱：伊等雖未
    看過系爭協議書，但如果與地主有爭執時，均是由歐金獅自
    己與地主協商等語（見93年度偵字第2953號卷第20頁）。(4)
    而協議書之交付，雖依被告丙○○及歐金獅自稱原則或可能
    係由被告負責（見89年度他字第138 號卷第121 、127 頁）
    ，唯獨與本件協議書之作成，要無直接關聯，尚難僅因此一
    交付行為即認定協議書係由被告所偽造，(5)況彰化地方法院
    檢察署檢察官偵訊時諭命被告丙○○當庭書寫「洪樁秋」、
    「甲○○」各10次，經本院再與協議書上所為簽名互相核對
    之結果（見89年度他字第138 號卷第133 頁），其硬筆書寫
    筆觸、勾取轉折等處均有極大不同。是依上開事證顯示，可
    知有關儒芳重劃會之土地重劃及與縣政府公文之往來，均由
    歐金獅所屬之政大公司負責，且遇有地主不同意重劃時，大
    都由歐金獅去協商處理，本件之協議書亦係由政大公司所出
    具及送交彰化縣政府核備，而與被告無涉，尚難僅以被告丙
    ○○係儒芳重劃會之理事長，即遽認被告涉有偽造文書犯行
    。
五、至於聲請人對於有傳訊歐金獅進行詰問之必要，聲請再予調
    查相關證據一節，按刑事訴訟法新修正後所增訂第258 條之
    1 規定告訴人得向法院聲請交付審判，係此次修正刑事訴訟
    法新增對於「檢察官不起訴或緩起訴裁量權」制衡之外部監
    督機制，此時法院僅在就檢察官所為不起訴或緩起訴之處分
    是否正確加以審查，以防止檢察機關濫權。依此立法精神，
    法院就聲請交付審判案件之審查，其中所謂「得為必要之調
    查」，自應以偵查中曾顯現之證據為限，不可就其新提出之
    證據再為調查，亦不可蒐集偵查卷外以外之證據，是本件聲
    請人請求傳喚證人再行詰問，誠難准許，係屬無據。
六、綜上所述，本院認原不起訴處分書及駁回再議聲請之處分書
    均已就相關事證詳予調查說明，並無聲請人所指摘不利被告
    之事證未經檢察機關詳為調查或斟酌之情事，且所載理由亦
    無違背經驗法則、論理法則或其他證據法則等得據以交付審
    判之事由存在。從而，聲請人以原處分書就證據取捨、認事
    用法尚有未洽，聲請交付審判，本院核無理由，應予駁回。
七、依刑事訴訟法第258條之3第2項前段，裁定如主文。
中　　華　　民　　國　　94　　年　　6 　　月　　30　　日
                  刑事第一庭    審判長法  官  宋恭良
                                      法  官  許雅婷
                                      法  官  吳永梁
以上正本證明與原本無異。
本件不得抗告。
中　　華　　民　　國　　94　　年　　6 　　月　　30　　日
                                      書記官  陳美敏
